【裁判字號】    98,易,832
【裁判日期】    980406
【裁判案由】    家庭暴力罪之傷害
【裁判全文】
臺灣臺北地方法院刑事判決               98年度易字第832號
公  訴  人  臺灣臺北地方法院檢察署檢察官
被      告  丙○○
上列被告因家庭暴力罪之傷害案件，經檢察官提起公訴（98年度
偵字第3478號），本院判決如下：
    主  文
本件公訴不受理。
    理  由
一、公訴意旨略以：被告丙○○與告訴人乙○○係夫妻，彼此間
    具有家庭暴力防治法第3 條第1 款規定之家庭成員關係，詎
    被告於民國97年9 月14日晚上6 時許，在臺北市○○區○○
    路4 段339 號4 樓住處，因細故與告訴人發生爭執，竟基於
    傷害告訴人身體之犯意，以徒手拉扯、推打告訴人，並摀住
    告訴人之口鼻，致告訴人因而受有頭部2 條1 公分抓傷、腹
    部左側3 條3 公分抓傷、腹部右側1 條3 公分抓傷、右上肢
    2 1 公分、2 2 公分、2 2 公分、2 公分、3 公分抓
    傷、左上肢1.5 公分、2 公分、3 公分抓傷等傷害，因認被
    告涉犯刑法第277 條第1 項之傷害罪嫌。
二、按起訴之程序違背規定者，應諭知不受理之判決，並得不經
    言詞辯論為之，刑事訴訟法第303 條第1 款、第307 條分別
    定有明文。又刑事訴訟法第303 條第3 款規定：「告訴或請
    求乃論之罪，未經告訴、請求或其告訴、請求『經撤回』或
    已逾告訴期間者。」其所謂「告訴經撤回」，係指檢察官根
    據合法之告訴而起訴，於訴訟繫屬後，告訴人於法院審理中
    撤回告訴者而言，並不包括告訴人在檢察官提出起訴書於法
    院前業已撤回告訴之情形在內，此觀刑事訴訟法第303 條第
    3 款之用語，與刑事訴訟法第252 條第5 款規定：「告訴或
    請求乃論之罪，其告訴或請求『已經撤回』或已逾告訴期間
    者」，係採「已經撤回告訴」之用語，彼此有所不同自明。
    是檢察官於偵查終結後，雖就被告所犯性質上屬於告訴乃論
    之傷害罪向法院提起公訴，惟因起訴書所載日期僅係檢察官
    寫好起訴書之日期，實際上尚無訴訟繫屬及訴訟關係，須俟
    檢察官嗣後「提出起訴書」及相關卷證經法院受理後，始產
    生訴訟繫屬及訴訟關係，故於偵查終結後告訴人遞狀撤回告
    訴，之後檢察官再向法院「提出起訴書」及相關卷證（內含
    撤回告訴狀），經法院受理而產生訴訟繫屬及訴訟關係時，
    因此時告訴人「已經撤回」告訴，應認此際該公訴本身欠缺
    告訴之訴訟條件，公訴並不合法，參酌最高法院82年度臺非
    字第380 號判決要旨，應依刑事訴訟法第303 條第1 款「起
    訴之程序違背規定」之規定，判決不受理，並無刑事訴訟法
    第303 條第3 款規定之適用（臺灣高等法院89年庭長法律問
    題研討會結論意見參照）。
三、經查，本件告訴人乙○○告訴被告丙○○涉犯傷害案件，起
    訴書認被告所為係犯刑法第277 條第1 項之傷害罪，依同法
    第287 條之規定，須告訴乃論。惟查，就被告所涉本件傷害
    案件，檢察官係於98年3 月16日偵查終結提起公訴，經該署
    承辦書記官於同年3 月26日製作起訴書正本（見臺灣臺北地
    方法院檢察署98年度偵字第3478號卷第17頁），告訴人則因
    與被告於98年3 月25日成立和解而於同年3 月26日具狀撤回
    對被告之告訴，此有告訴人所提「刑事撤回告訴狀」及所附
    和解書各1 件、本院公務電話紀錄2 件在卷可稽（見上開偵
    查卷第18至19頁、本院卷第7 至8 頁），而本案係經臺灣臺
    北地方法院檢察署以98年4 月1 日甲○玲洪98偵3478字第29
    23號函，檢送上開起訴書及相關卷證（內含告訴人所提前揭
    刑事撤回告訴狀），由本院於同日受理而發生訴訟繫屬及訴
    訟關係，此亦有蓋有本院上開收發日期戳之該署上開函文1
    件在卷可參（見本院卷第1 頁）。是依前揭說明，檢察官就
    被告所為本件告訴乃論之傷害罪，本應依刑事訴訟法第252
    條第5 款規定為不起訴處分，卻誤向本院起訴，其起訴之程
    序自屬違背規定，爰不經言詞辯論，逕為諭知不受理之判決
    。
據上論斷，應依刑事訴訟法第284 條之1 、第303 條第1 款、第
307 條，判決如主文。
中    華    民    國    98    年    4     月    6     日
                  刑事第二庭  法  官  陳勇松
上正本證明與原本無異。
如不服本判決，應於收受送達後10日內向本院提出上訴書狀，並
應敘述具體理由；其未敘述上訴理由者，應於上訴期間屆滿後20
內向本院補提理由書（均須按他造當事人之人數附繕本）；「切
勿逕送上級法院」。
告訴人乙○○如對本判決不服者，應具備理由請求檢察官上訴，
其上訴期間之計算係以檢察官收受判決正本之日期為準。
                              書記官  鄭巧青
中    華    民    國    98    年    4     月    6     日


司法院資訊處製作；財團法人民間司法改革基金會備份。
